【裁判字號】    98,上易,182
【裁判日期】    980923
【裁判案由】    損害賠償
【裁判全文】
臺灣高等法院高雄分院民事判決         98年度上易字第182號
上訴人即附
帶被上訴人  甲○○
被上訴人即
附帶上訴人  乙○○
上列當事人間請求損害賠償事件，上訴人對於民國98年4 月24日
臺灣高雄地方法院98年度審附民字第68號第一審判決提起上訴（
本院98年度附民上字第24號），經刑事庭裁定移送，被上訴人提
起附帶上訴，本院於98年9 月9 日辯論終結，判決如下：
    主  文
上訴及附帶上訴均駁回。
第二審訴訟費用由兩造各自負擔。
    事實及理由
一、被上訴人起訴主張：上訴人為高雄市東方獅子會（下稱東方
    獅子會）常務監事，於民國97年5 月14日18時50分許，至高
    雄市○○區○○路43號中信大飯店，參加東方獅子會第二屆
    第11次例會暨會員大會。上訴人於伊到達會場後，當眾以「
    你在獅子會朝代及會長聯誼會就很臭，臭到東方來」、「騙
    吃騙喝」、「騙吃騙幹」、「專門在用女人錢」、「帶有丈
    夫的女人，不是嗎？」等足以貶損伊人格及社會評價之言詞
    ，謾罵伊，致生損害於伊之名譽，依侵權行為之規定，應賠
    償伊所受非財產上之損害，爰求為判決：(一)上訴人應給付被
    上訴人新台幣（下同）100 萬元，及自98 年4月10日起至清
    償日止，按週年利率5%計算之利息。(二)願供擔保請准為假執
    行之宣告。
二、上訴人則以：被上訴人多次帶有夫之婦出席東方獅子會餐會
    ，並以夫妻相稱，有違獅子會家庭聚餐聯誼之宗旨，伊在多
    位會員抗議下，基於創會會長夫人角色曾多次勸導被上訴人
    無效。於95年5 月14日被上訴人又攜有夫之婦參加餐會，伊
    因長期患病情緒不穩定，方在被上訴人之激怒下，出言辱罵
    被上訴人，但當時是在餐會門邊且僅兩造及伊夫在場，並非
    當眾公然侮辱等語，資為抗辯。
三、原審判命上訴人應給付被上訴人5 萬元及自98年4 月10日起
    至清償日止按年息5%計算之利息，駁回被上訴人其餘之訴，
    並依職權宣假執行。上訴人提起上訴，被上訴人提起附帶上
    訴，上訴人聲明：(一)原判決不利於上訴人部分廢棄。(二)上開
    廢棄部分，被上訴人在第一審之訴駁回。(三)被上訴人之附帶
    上訴駁回。被上訴人聲明：(一)原判決關於駁回被上訴人後開
    第二項之請求部分廢棄。(二)上訴人應再給付被上訴人5 萬元
    。(三)上訴人之上訴駁回。
四、兩造爭執之事項：上訴人有無不法侵害被上訴人名譽之行為
    ？如有，被上訴人得請求賠償之非財產上損害若干？本院判
    斷如下：
  (一)被上訴人主張上訴人於前開時地有公然辱罵伊之行為，上訴
    人對於伊當日有辱罵被上訴人「你在獅子會朝代及會長聯誼
    會就很臭，臭到東方來」、「騙吃騙喝」、「騙吃騙幹」、
    「專門在用女人錢」、「帶有丈夫的女人，不是嗎？」等語
    並無爭執，雖辯稱伊當時是在餐會門邊罵，僅兩造及伊夫在
    場，並非當眾公然侮辱云云。惟查，上訴人於刑事偵查中已
    坦承其於東方獅子會會員大會會場有對被上訴人辱罵前述言
    語，且經證人即東方獅子會秘書黃為民於台灣高雄地方法院
    檢察署97年度他字第8945號害名譽案偵查中證稱：我當時有
    聽到甲○○在聚會現場說這些話（指上訴人辱罵被上訴人之
    言語），當時旁邊大概有十幾個人在場等語。而東方獅子會
    在中信飯店召開會員大會之會場，係屬不特定人可得共見共
    聞之場合，茲上訴人在該會場辱罵被上訴人前述言語，足以
    貶損被上訴人之人格，是被上訴人主張上訴人有不法侵害其
    名譽之行為，堪予信實。上訴人上開所辯不足採信。
  (二)按不法侵害他人之名譽，被害人雖非財產上之損害，亦得請
    求賠償相當之金額，民法第195 條第1 項前段定有明文。本
    件上訴人因故意不法侵害被上訴人之名譽，既屬事實，依法
    自應負賠償責任。查被上訴人學歷為政戰學校畢業，先前服
    務軍旅22年，目前已退役，改任中華民國資深青商會高雄市
    資深青商會等民間社團之會長、理事、監事等義務職；上訴
    人則為高中畢業，目前擔任東方紙製品公司負責人，上訴人
    名下並無財產，業經兩造陳明且無爭執。另被上訴人有土地
    、房屋、汽車及投資，亦有稅務電子閘門財產所得調件明細
    表在卷可稽。本院審酌兩造之身分、地位、教育程度、經濟
    狀況，及被上訴人於東方獅子會會員大會會場遭上訴人辱罵
    所受精神上痛苦之程度等情況，認原審酌定被上訴人得請求
    上訴人賠償非財產上損害5 萬元，核屬適當。
五、綜上所述，被上訴人依侵權行為之規定，請求上訴人給付，
    其請求之金額在5 萬元及自起訴狀繕本送達後之98年4 月10
    日起至清償日止，按年息5%計算利息範圍內，即屬正當，應
    予准許。逾此範圍之請求，即非正當，不應准許。原審就上
    開應准許部分，判決上訴人敗訴，並依職權宣告假執行，核
    無違誤，上訴人上訴指摘原判決此部分不當，求予廢棄改判
    ，為無理由，應予駁回。至不應准許部分（確定部分除外）
    ，原審為被上訴人敗訴判決，亦無不合，被上訴人提起附帶
    上訴指摘原判決此部分不當，求命對造再為給付，亦無理由
    ，應予駁回。
六、據上論結，本件上訴及附帶上訴均為無理由，依民事訴訟法
    第449條第1 項、第78條，判決如主文。
中    華    民    國    98    年    9     月    23    日
                            民事第六庭
                                審判長法官  許明進
                                法      官  李炫德
                                法      官  徐文祥
以上正本證明與原本無異。
本件不得上訴。
中    華    民    國    98    年    9     月    23    日
                                書  記  官  呂素珍


司法院資訊處製作；財團法人民間司法改革基金會備份。
